【裁判字號】    97,交聲,839
【裁判日期】    971128
【裁判案由】    違反道路交通管理處罰條例聲明異議
【裁判全文】
臺灣桃園地方法院交通事件裁定         97年度交聲字第839號
原處分機關  臺北市交通事件裁決所
異  議  人
即受處分人  甲○○
上列異議人即受處分人因違反道路交通管理處罰條例案件，對於
原處分機關於民國九十七年四月十五日以北市裁二字第二二—Ｃ
00000000號違反道路交通管理事件裁決書所為之處分，
聲明異議，本院裁定如下：
    主  文
異議駁回。
    理  由
一、原處分意旨略以：本件異議人即受處分人甲○○於民國九十
    七年二月二日上午十一時三十分許，駕駛車牌號碼９Ｆ—２
    ０９９號自用一般小客車沿臺北縣三峽鎮○○路行駛，行至
    臺北縣三峽鎮○○路與復興路口左轉闖紅燈，經臺北縣政府
    警察局三峽分局三峽派出所警員當場攔停，以異議人有闖紅
    燈之違規情事，擎制北縣警交字第Ｃ00000000號號
    通知單舉發，經原處分機關向原舉發機關查證違規屬實，遂
    於九十七年四月十日以北市裁二字第二二—Ｃ000000
    00號裁決書，以異議人違反道路交通管理處罰條例第五十
    三條第一項之規定，裁處罰鍰新臺幣（下同）二千七百元，
    並依同條例第六十三條記違規點數三點等語。
二、聲明異議意旨略以：其於上開時間，行經臺北縣三峽鎮○○
    ○路左轉復興路，該路口距離警員舉發處所約有二百公尺，
    且當日天雨加上路樹遮蔽，躲在橋下之警員可否目視左轉之
    車輛，並非無疑，又當時還有一部小發財車被攔停，警員卻
    將該小發財車放行，僅留下異議人，是員警有選擇性執法，
    且本件並無採證照片，爰依法聲明異議等語。
三、按汽車駕駛人，行經有燈光號誌管制之交岔路口闖紅燈者，
    處新臺幣一千八百元以上五千四百元以下罰鍰，道路交通管
    理處罰條例第五十三條第一項定有明文。又汽車駕駛人有同
    法第五十三條情形之一者，除依原條款處罰鍰外，並予記違
    規點數三點，此亦為同法第六十三條第一項第三款所明定。
四、本件異議人即受處分人甲○○固不否認有於九十七年二月二
    日上午十一時三十分許，駕駛車牌號碼９Ｆ—２０９９號自
    用一般小客車沿臺北縣三峽鎮○○路行駛，行至臺北縣三峽
    鎮○○路與復興路交岔路口時，左轉行駛復興路之事實，惟
    矢口否認其有任何違反道路交通管理處罰條例之違規情事，
    並以前詞置辯。經查：
  (一)經本院依職權傳訊證人即承辦警員吳振宏到庭具結證稱：當
    日伊是在臺北縣三峽鎮○○路涵洞下定點攔檢，伊可以看到
    復興路上號誌的變化，伊看到復興路上的號誌是往前、往右
    的綠燈，可以直行往復興路或右轉中山路之情形，所以異議
    人從中山路左轉復興路方向就一定是紅燈，伊有看到復興路
    轉為綠燈，異議人還在中山路上才左轉過來等語（見本院九
    十七年六月二日訊問筆錄第二至四頁），並參酌上開交叉路
    口該處係屬四時相設有箭頭指示之交通號誌，其中第二時向
    即開放復興路南向直行及右轉，復興路北向直行及右轉，其
    餘車流停止等情，有臺北縣政府交通局於九十七年七月七日
    以北交工字第○九七○四三六二一八號函文及所附時向變化
    表暨照片、說明一份存卷可稽，且佐以證人吳鎮宏所測繪異
    議人行徑路線及攔查位置圖、現場照片以觀，可見證人吳振
    宏所述臺北縣三峽鎮○○路南向號誌開放直行、右轉時，中
    山路號誌應為紅燈一事與本院依職權向臺北縣政府函查結果
    相符，且考諸該證人為本案執勤警員，係維持交通秩序依法
    執行職務之人，與異議人既素不相識，亦無宿怨，且經本院
    傳喚到庭具結作證，應無故意誣陷異議人而捏造事實，而自
    陷偽證重罪危險之理，是證人吳振宏所述上開證述，應可採
    信，堪以認定異議人確實有於上開時間，自臺北縣三峽鎮○
    ○路左轉復興路有闖紅燈之違規行為，適由立於復興路涵洞
    下之證人吳振成當場目睹，並依前方復興路所設置號誌判斷
    異議人闖紅燈之事實。
  (二)雖異議人辯稱：當日有雨且有路樹遮蔽，舉發警員能否確實
    目睹左轉車輛情形顯有所疑一節云云，然依上開位置圖及現
    場照片以觀，證人吳振宏所立臺北縣三峽鎮○○路涵洞下位
    置距離本件違規路口甚近，是該證人自能目睹該交叉路口路
    況情形，亦能輕而易舉判斷該路段前方與中山路交叉口上所
    設復興路號誌之時向變化，且該路段僅有兩旁人行道路植有
    路樹，道路中心並無植有矮叢或綠樹而有遮蔽證人所立復興
    路涵洞下視線之情形，復參酌本件舉發時間為上午十一時三
    十分許，而證人吳振宏亦於本院訊問時結稱：下雨並不影響
    其視線一語（見上開本院訊問筆錄第五頁），則綜觀上開事
    證，案發當時既為日間，且違規交叉路口又為證人吳振宏定
    點攔檢位置視線所及範圍，當時縱有異議人所指之天雨之情
    形，自當不足以影響證人吳振宏之視線，且佐以證人吳振宏
    為執行勤務之警員，受過相關執勤事務之專業訓練，其觀察
    程度自遠較一般人更為專注，是依該證人本身之能力及當時
    現場視線及舉發地點與違規地點間之距離等客觀事項，益徵
    證人吳振宏應能明確判斷異議人於舉發時、地行駛至交叉路
    口是否有闖紅燈一情，是異議人前開所辯，不足採信。
  (三)又異議人雖以本件無採證照片一語置辯。惟交通違規事件之
    特性，行為態樣甚多，復多有瞬間即逝行為，實在無法於有
    交通違規同時，全部得以即時利用科學儀器，取得證據資料
    ；即使屬於方便以科學儀器採證之交通違規行為，普遍採用
    ，不但所費不貲，也有實際困難。是本件證人吳振宏為舉發
    當時，雖未能及時照相或攝影以供佐證，然當場舉發交通違
    規並不以攝影或照相存證為其要件，亦不以舉發之錄影或照
    片為唯一之證明方法，舉發員警既係親眼見聞違規經過，並
    經以證人之身分具結後證述，此證人證詞仍不失為證明方法
    之一種，是本件既經證人即本件承辦員警吳振宏到庭具結證
    述其目睹異議人有行經有燈光號誌管制之交岔路口闖紅燈之
    違規事實及其攔停舉發經過，其所為證言堪以採信等情，均
    業如前述，則異議人徒以本件其並無違規，指摘舉發員警並
    無採證等詞，亦難憑採。
  (四)至異議人另以：當時還有一部小發財車被攔停，警員卻將該
    小發財車放行，僅留下異議人，是員警有選擇性執法云云。
    惟按行政行為，非有正當理由，不得為差別待遇，行政程序
    法第六條定有明文，此即行政法上之平等原則。然行政機關
    若怠於行使權限，致使人民因個案違法狀態未排除而獲得利
    益時，該利益並非法律所應保護之利益，因此其他人民不能
    要求行政機關比照該違法案例授予利益，亦即人民不得主張
    「不法之平等」（最高行政法院九十二年度判字第二七五號
    判決可資參照）。基此，縱異議人前開所言屬實，於同時同
    地亦有確有其他人有違規情事，而執行警員竟未予以舉發，
    本係屬另一問題，顯與異議人本件違規一事無涉，尚不得以
    另有他人違規而未予舉發一情據此主張不法之平等，是異議
    人此部分辯解，洵難資為對於異議人有利之認定。
  (五)從而，本件應堪認定異議人於舉發當時確有駕駛上開自用小
    客車行駛於中山路，並至該路與復興路口之號誌已轉換為紅
    燈後，猶左轉往行駛至復興路，而有在燈光管制之交岔路口
    闖紅燈之違規行為至明。是原舉發機關依法舉發並無違誤之
    處，而原處分機關以援引上開規定裁處罰鍰二千七百元，並
    記違規點數三點，並無不當。從而，本件異議為無理由，應
    予駁回。
五、據上論斷，應依道路交通管理處罰條例第八十七條第二項、
    道路交通案件處理辦法第十九條，裁定如主文。
中    華    民    國    97    年    11    月    28    日
                      臺灣桃園地方法院交通法庭
                            法  官  陳可薇
以上正本證明與原本無異。
如不服本裁定，應於送達後五日內，向本院提出抗告狀（須附繕
本）。
                            書記官  賴佩霞
中    華    民    國    97    年    12    月    5     日


司法院資訊處製作；財團法人民間司法改革基金會備份。
